臺灣桃園地方法院交通事件裁定　　　　　94年度交聲字第44號
原處分機關　交通部公路總局新竹區監理所中壢監理站
異　議　人
即受處分人　甲○○　男　42歲.
上列異議人因違反道路交通管理處罰條例案件，對於交通部公路
總局新竹區監理所中壢監理站民國94年1 月3 日以壢監裁字第裁
53-DA0000000號違反道路交通管理事件裁決書所為之處分，聲明
異議，本院裁定如下：
    主  文
異議駁回。
    理  由
一、原處分意旨略以：異議人即受處分人甲○○於民國93年12月
    23日19時30分許，駕駛車號3P-4435 號自用小貨車，在桃園
    縣中壢市○○路○ 段432 號前處，因「一持逾期駕駛執照駕
    車；二駕駛汽車肇事致人受傷逃逸」之違規事實，經桃園縣
    政府警察局中壢分局以桃警局交字第DA0000000 號舉發違反
    道路交通管理事件通知單查獲舉發，異議人於94年1 月5 日
    提出申訴，爰依道路交通管理處罰條例第22條第1 項第6 款
    、第62條第1 項，裁處異議人罰鍰新臺幣（下同）1,800 元
    整，吊銷駕駛執照，終生禁考，扣繳駕照限於94年2 月2 日
    前繳送，逾期則依違反道路交通管理事件統一裁罰標準表及
    裁決書處罰主文裁處等語。
二、異議意旨略以：異議人即受處分人甲○○，於93年12月23日
    19時，與江美珠發生交通事故，異議人並無肇事逃逸，當時
    有下車查看，將江美珠扶至路邊，因江美珠認為無大礙可自
    行處理，異議人才離去，因離開前留錯友人名片，但有留下
    車牌號碼，事後江美珠報案時因名片有誤，認其肇事逃逸，
    且事後異議人亦馬上處理，並未否認上述事實，並已與江美
    珠達成和解，有和解書1 份及江美珠交通事故經過證明書1
    份為證。因異議人從事運輸行業，現1 家5 口生活頓時陷入
    困境，爰聲明異議，函請撤銷吊銷駕駛執照之處分云云。
三、按汽（機）車駕駛人持逾期之駕駛執照駕車者，處600 元以
    上1,200 元以下（新臺幣1,800 元以上3,600 元以下）罰鍰
    ，並禁止其駕駛，駕駛執照並應扣繳之，道路交通管理處罰
    條例第22條第1 項第6 款、第2 項分別定有明文。再按汽（
    機）車駕駛人駕駛汽車肇事致人受傷或死亡，應即採取救護
    或其他必要措施，並向警察機關報告，不得駛離；違者吊扣
    其駕照3 個月至6 個月；逃逸者吊銷駕駛執照，同條例第62
    條第1 項亦有規定。又按道路交通管理處罰條例第62條第1
    項之立法意旨，概以道路交通事故之發生，常非於己之鄰親
    家里，時有告救不能情事，乃科以肇事者須即採取救護或其
    他必要措施，並應向警察機關報告之法定義務，以防因就醫
    延誤致生無謂傷亡，並俾得通知傷亡者家屬到場，以明責任
    ，是凡肇事人於行車肇事致人受傷或死亡，未即採取救護或
    其他必要措施，並向警察機關報告，即駕車駛離現場者，均
    應依該規定處罰，至其嗣後是否受刑事訴追及已否與被害人
    達成民事和解，賠償損失，對其應受處罰乙節，並不生影響
    （臺灣高等法院86年度交抗字第63號裁定意旨參照）。再按
    道路交通管理處罰條例第62條第1 項之立法意旨，在於保持
    肇事現場以利肇事責任之鑑定，雖該汽車駕駛人並未違反道
    路交通安全規則，亦無任何過失情事，固不負刑事或民事責
    任，但其既於肇事後，未即時處理，即駛離現場，已足使現
    場被破壞，有妨肇事責任之鑑定，是故仍應成立該條項之違
    規行為（臺灣高等法院暨所屬法院62年度法律座談會刑事類
    第80號結論意旨參照）。
四、經查：
    (一)異議人甲○○於93年12月23日19時30分許，持逾期駕駛執
      照駕駛車號3P-4435 號自用一般小貨車，沿桃園縣中壢市
      ○○路往中壢市區行駛，行經桃園縣中壢市○○路○ 段43
      2 號，其車體與欲由桃園縣中壢市○○路○ 段432 號前紅
      燈待轉區○○○○街方向行駛由江美珠所騎乘之車號RF3-
      463 號輕型機車車體發生碰撞，致江美珠人車倒地，無法
      站立，事故發生後，異議人雖即下車將江美珠及其機車牽
      至路旁，惟未即採取救護或其他必要措施，並向警察機關
      報告，即駛離現場，江美珠於同日向桃園縣政府警察局中
      壢分局報案並製作交通事故談話紀錄，再經桃園縣政府警
      察局中壢分局（以下稱：原舉發機關）通知異議人到案說
      明並製作交通事故談話紀錄，嗣經原舉發機關以桃警局交
      字第DA0000000 號通知單舉發「(1)駕照逾期（以電腦查詢
      ）；(2)駕駛汽車肇事致人受傷逃逸」之違規，並經交通部
      公路總局新竹區監理所中壢監理站於94年1 月3 日以壢監
      裁字第裁53-DA0000000號違反道路交通管理事件裁決書裁
      處異議人罰鍰1,800 元整，吊銷駕駛執照，終生禁考，扣
      繳駕照限於94年2 月2 日前繳送，逾期則依違反道路交通
      管理事件統一裁罰標準表及裁決書處罰主文裁處等情，業
      經異議人供承明確，且經證人即被害人江美珠於本院調查
      時證述屬實，復有桃園縣政府警察局中壢分局舉發違反道
      路交通管理事件通知單、道路交通事故現場圖、道路交通
      事故調查報告表(一)、(二)、桃園縣政府警察局中壢分局道路
      交通事故當事人登十記聯單及裁決書等件各1 份在卷可稽
      ，上開事實堪以認定。
    (二)異議人雖矢口否認有駕駛汽車肇事致人受傷逃逸之事實，
      辯稱發生事故當時伊即下車查看，將受害人江美珠扶至路
      邊，因受害人認為無大礙可自行處理伊才離去，伊絕無肇
      事逃逸云云，惟此部分之事實業據被害人江美珠於警詢時
      供稱：「（撞擊後有無移動現場？）是甲○○移動現場並
      逃逸」、「（肇事後如何處理？是何人將傷者送醫？是何
      人報案？報案經過為何？）是路人幫我通知家屬到場。由
      我女兒吳鳳吟開車送我到醫院。我女兒報警」、「‧‧‧
      發生當時只將我車輛移動，便開車離去，將我棄置在現場
      。」等語明確（見本院卷第38至39頁），核與江美珠於本
      院調查時供稱：「（被撞到以後，發生何事？）異議人就
      牽我到路邊，因為我沒有辦法站起來，他有幫我機車牽到
      路邊，他有拿名片給我，我說我的腳站不起來，請他載我
      去醫院，他說他要送貨就走了就再聯絡，我就打電話給我
      女兒，我女兒就開車載我到省立桃園醫院就醫，看完醫生
      後就去警察局報案‧‧‧」、「（事故發生時，你有無跟
      異議人說我沒有大礙，他可以先回去等話？）沒有，我跟
      他說請他送我去醫院，他說他要送貨沒有空，他說再聯絡
      」、「（你有無同意異議人先行離開？）他說有事情再聯
      絡，他就走了。」等語大致相符（見本院94年3 月25日訊
      問筆錄第2 至3 頁），且異議人先於警詢中供稱：「（肇
      事後如何處理？是何人將傷者送醫？是何人報案？報案經
      過為何？）人與車輛是我移動到路旁，我便立即將車駛離
      現場。我不知道。不知道。不知道」、「（你當時有無停
      在車禍現場？你當時車禍肇事後逃逸方向如何？有無等候
      警方到場？）沒有停在現場。肇事後我就往前開（往中壢
      方向行駛）。沒有等警方到場」、「（你當時有無報案？
      有無救助傷患？車禍發生後有無停車查看？你是何時到案
      ？你是如何被警方通知到案？）沒有報案。沒有救助傷患
      。有停車查看。是於93年12月22日19時到案。是警方打電
      話到我上班的公司，由公司老闆娘告訴我內壢派出所通知
      我，到所內製作筆錄。」等語（見本院卷第35至36頁），
      再於本院調查時供稱：「‧‧‧被害人騎機車與我發生碰
      撞，我就將被我撞的人扶到路旁，他的機車也牽到路旁‧
      ‧‧因為當時車流量很多，後面車子在按喇叭，我拿1 張
      工廠的名片給他，我就走了」、「（當天發生交通事故時
      ，警察有沒有來？）沒有」、「（你後來有無去警局製作
      筆錄？）警局有打電話到我們工廠，我就去內壢那邊的派
      出所。」等語（見本院94年3 月21日訊問筆錄第1 至2 頁
      ），是異議人於車禍事故發生當時，僅下車將江美珠及其
      所騎乘機車牽移至路旁，並留下1 張名片予江美珠後，即
      以送貨為由駕車離去，並未立即將江美珠送醫並報警處理
      等情，應可採信，並認為與事實相符。
    (三)雖異議人於本院調查時辯稱，伊曾問被害人江美珠的腳有
      沒有事，江美珠說沒事沒事云云，惟此部分之事實明顯與
      江美珠前揭警詢及本院調查時所述不符，應係異議人卸責
      之詞，委無足採。
    (四)至於異議人提出1 份由江美珠親自簽章之「交通事故經過
      證明書」，上載：「本人江美珠‧‧‧與甲○○發生擦撞
      事故，當時甲○○本人即下車查看，將本人扶至路邊，因
      本人認為無大礙可自行處理甲○○才離去‧‧‧認其肇事
      逃逸有誤，且事後加害人亦馬上處理，並未否認上述事實
      ‧‧‧」等語；惟查，證人江美珠於本院調查時供稱：「
      （交通事故經過證明書，是何時寫的？）是我簽名蓋章的
      ，也是在和解當天在我們家寫的」、「（你知道交通事故
      經過證明書內容為何？）我知道內容後才簽名。」等語（
      見本院94年3 月25日訊問筆錄第2 頁），然就異議人肇事
      逃逸乙節，業據江美珠於警詢及本院調查時供述明確，雖
      江美珠有簽訂該份「交通事故經過證明書」，惟衡詢常情
      ，應係當時江美珠為儘快取得和解賠償金而與異議人談論
      和解時所做之妥協，江美珠簽訂當時並沒有考慮到日後所
      可能產生的影響，且即便該份「交通事故經過證明書」確
      係江美珠明瞭內容後所親簽，亦僅具有證據能力，是否具
      有證明力，仍應由本院綜合全卷證據以自由心證予以裁量
      判斷，非謂必採信該份「交通事故經過證明書」之內容，
      而捨其他證據於不顧，如此方不致與事實相悖太巨，有失
      權衡。則經本院比較該份「交通事故經過證明書」之內容
      與全卷其他證據資料比較衡量結果，本院仍認異議人肇事
      致人受傷後逃逸之事實明確可信。
    (五)從而，異議人於行車肇事致江美珠受傷，未即採取救護或
      其他必要措施，並向警察機關報告，即駕車駛離現場，業
      如前述認定，則異議人即應依道路交通管理處罰條例第62
      條第1 項之規定處罰，至異議人與被害人江美珠達成和解
      一情，僅係認其事後態度非惡，惟對其應依上揭規定受處
      罰一節，並不生影響。此外，異議人之經濟生活雖因吊銷
      駕駛執照而陷困境，惟異議人違反前揭規定既明，尚難據
      此緣由即撤銷原處分。
五、綜上，異議人持逾期駕駛執照駕車，並肇事致人受傷未向警
    察機關報告而駛離，事證明確，其違規事實堪以認定，原處
    分機關據依上開規定，對異議人裁處罰鍰1,800 元整，吊銷
    駕駛執照，終生禁考，扣繳駕照限於94年2 月2 日前繳送，
    逾期則依違反道路交通管理事件統一裁罰標準表及裁決書處
    罰主文裁處，於法並無違誤或不當之處。本件異議為無理由
    ，應予駁回。
六、依道路交通管理處罰條例第87條第2 項，道路交通案件處理
    辦法第19條，裁定如主文。
中　　華　　民　　國　　94　　年　　6 　　月　　30　　日
                              交通法庭    法　官　陳心婷
以上正本證明與原本無異。
如不服本裁定，應於送達5 日內，向本院提出抗告狀。
                                          書記官  陳青瑜
中　　華　　民　　國　　94　　年　　7 　　月　　13　　日
